【裁判字號】    98,易,691
【裁判日期】    980914
【裁判案由】    竊佔等
【裁判全文】
臺灣桃園地方法院刑事判決               98年度易字第691號
公  訴  人  臺灣桃園地方法院檢察署檢察官
被      告  甲○○原名王興榮.
選任辯護人  曾國龍律師
上列被告因竊佔等案件，經檢察官聲請簡易判決處刑（97年度偵
字第7170號），本院改依通常程序審理，判決如下：
    主  文
甲○○犯毀損他人物品罪，處罰金新臺幣壹萬元，如易服勞役，
以新臺幣壹仟元折算壹日，減為罰金新臺幣伍仟元，如易服勞役
，以新臺幣壹仟元折算壹日。被訴竊佔部分無罪。
    事  實
一、甲○○明知桃園縣蘆竹鄉○○段598 地號（下稱598 地號）
    土地為乙○○所有，於民國95年12月間，僱請工人施工重建
    登記在其子王麒懿名下，坐落於桃園縣蘆竹鄉○○段597 地
    號（下稱597 地號）土地上，門牌號碼為桃園縣蘆竹鄉○○
    路○ 段100 巷5 號之建物（下稱：系爭房屋）時，為圖工程
    車方便進出及施工，竟基於毀損之犯意，將乙○○所設置在
    598 地號土地上之圍籬剪破並將固定圍籬大門之鐵絲剪開，
    致圍籬破損、大門傾倒，無法發揮阻絕他人進入之功能，已
    毀損上開圍籬及大門而足生損害於乙○○。
二、案經乙○○訴請臺灣桃園地方法院檢察署檢察官偵查後聲請
    簡易判決處刑。
    理  由
壹、本案所引用之供述及非供述證據，經本院依法踐行調查證據
    程序，檢察官、被告及選任辯護人均不爭執各該證據之證據
    能力，且亦查無依法應排除其證據能力之情形，是後述所引
    用證據之證據能力均無疑義，先予敘明。
貳、有罪部分（即被訴毀損罪部分）：
一、訊據被告除辯稱：伊係為修繕因強制執行拆除而破損之房屋
    ，始剪破圍籬及剪開大門鐵絲，故伊係行使臨地使用權，且
    伊於修繕完畢後，已將圍籬及大門回復原狀，伊無毀損之故
    意，亦未構成毀損之行為云云外，對其餘犯情則坦承不諱，
    並經證人林萬來證述綦詳，且有現場照片在卷可參，是被告
    剪破圍籬及剪開固定圍籬大門之鐵絲等行為，堪認為真。
二、被告雖以前詞置辯，然被告縱有臨地使用權，仍不得觸犯法
    律之規範，並應依誠實及信用方法為之，且不得以損害他人
    為主要目的，而觀諸本案被告使用臨地之方法竟係破壞告訴
    人乙○○所設置之圍籬及大門，此舉不僅明顯侵犯乙○○設
    置圍籬禁止他人進入私人土地之權利，更使乙○○之財產法
    益受到不法侵害，是被告以臨地使用權為由主張其無毀損之
    故意云云，自不足採信。另查，依卷附現場圍籬遭破壞之照
    片所示，原本完整之鐵絲圍籬業遭被告剪掉而不復存在，圍
    籬大門亦因綑綁之鐵絲遭被告剪開而傾倒，堪認已失圍籬及
    大門原有之防閑功能，且依一般社會通念，鐵絲圍籬或綑綁
    大門之鐵絲遭剪破、剪斷後既已失其完整性，自已達毀損之
    程度，是被告辯稱事後已將圍籬及大門回復，並無毀損行為
    云云，亦非可採。
三、綜上所述，被告所辯顯屬卸責之飾詞，不足採信，本件事證
    已經明確，被告毀損之犯行堪予認定，應依法論科。
四、核被告所為，係犯刑法第354 條之毀損罪。爰審酌被告犯罪
    之動機、目的、手段、所生危害程度及犯後態度等一切情狀
    ，量處如主文所示之刑，並諭知易服勞役之折算標準。又中
    華民國九十六年罪犯減刑條例已於96年7 月16日實施，因被
    告犯罪時間係在96年4 月24日以前，爰併依該條例第2 條第
    1 項第3 款之規定減其宣告刑二分之一。
參、無罪部分（即被訴竊佔部分）：
一、公訴意旨略以：被告明知598 地號土地為乙○○所有，於95
    年12月間，僱請工人施工重建系爭房屋時，竟基於意圖為自
    己不法所有之竊佔犯意，指示不知情之建築工人將系爭房屋
    越界建築至乙○○所有之598 地號土地上，佔用598 地號土
    地面積達1.55平方公尺，因認被告此部分涉犯刑法第320 條
    第2 項之竊佔罪嫌。
二、按犯罪事實應依證據認定之，無證據不得認定犯罪事實；又
    不能證明被告犯罪者，應諭知無罪之判決，刑事訴訟法第15
    4 條第2 項、第301 條第1 項分別定有明文。又告訴人之告
    訴，係以使被告受刑事訴追為目的，是其陳述是否與事實相
    符，仍應調查其他證據以資審認；事實之認定，應憑證據，
    如未能發現相當證據，或證據不足以證明，自不能以推測或
    擬制之方法，以為裁判基礎；認定不利於被告之事實，須依
    積極證據，苟積極證據不足為不利於被告事實認定時，即應
    為有利於被告之認定，更不必有何有利之證據；認定犯罪事
    實，所憑之證據，無論直接或間接證據，其為訴訟上之證明
    ，須於通常一般之人均不致於有所懷疑，而得確信其為真實
    之程度者，始得據之為有罪之認定，倘其證明尚未達到此一
    程度，而有合理性懷疑之存在時，即無從為有罪之認定（最
    高法院52年台上字第1300號、40年臺上字第86號、30年上字
    第816 號、76年台上字第4986號判例要旨參照）。
三、本件公訴人認被告涉有前開竊佔犯嫌，無非係以證人丙○○
    、蔡安然、林萬來之證述、土地登記謄本、桃園縣蘆竹地政
    事務所複丈日期為96年8 月2 日之土地複丈成果圖（下稱8
    月2 日複丈成果圖）、檢察官勘驗筆錄等證據，及王麒懿與
    告訴人間就系爭房屋有部分已占用告訴人土地之糾紛，業經
    臺灣桃園地方法院93年度訴字第1019號、臺灣高等法院94年
    度上易字第8 號判決王麒懿應拆屋返還乙○○土地確定在案
    ，且在前開拆屋還地訴訟中，地政人員已數度測量雙方土地
    界線定樁地點，又被告於該等案件中均係擔任訴訟代理人，
    是被告對地政人員所測量之雙方土地分界，當能清楚知悉等
    推論為其主要論據。惟訊據被告則堅決否認有竊佔之犯行，
    辯稱：伊沒有竊佔告訴人土地，是複丈成果圖之丈量有誤，
    且現場並無明顯界標可資認定地界，伊僅能依告訴人所設置
    之圍籬為界線修繕房屋，伊主觀上並無竊佔之故意等語。
四、本院經查：
  (一)系爭房屋占用告訴人所有之598 地號上面積1.55平方公尺之
    土地乙情，有檢察官勘驗筆錄、8 月2 日複丈成果圖及現場
    照片在卷可考，堪認屬實。被告雖辯稱8 月2 日複丈成果有
    誤云云，然桃園縣蘆竹地政事務所係測量地界之專業機關，
    實施測量之人員亦為專業之地政人員，地政事務所依實測之
    結果繪製複丈成果圖，自有其專業性及準確性，被告既未釋
    明該複丈成果有何誤測之情況，其所辯即屬無據，是本院認
    被告聲請重新測量並無必要，附此敘明。
  (二)依卷附被告修繕系爭房屋及告訴人搭設圍籬之現場照片所示
    ，被告修繕房屋之界線確係緊鄰告訴人所設置之圍籬，是被
    告辯稱其係依告訴人所設置圍籬之範圍進行修繕等語，即非
    虛言。且依一般社會常情，土地所有人若欲以圍籬區隔其私
    人土地與他人土地間之界線，因法令並無圍籬不得沿地界線
    設置而須內縮設置之規定，為求土地獲得最完整之利用，通
    常均係沿地界線設置圍籬，鮮少刻意內縮圍籬至地界以內，
    是被告因見告訴人在土地上設置圍籬，主觀上認為該圍籬即
    為597 、598 地號土地間之界線，實無悖於常情事理之處，
    況證人丙○○於本院審理時復證稱：伊並沒有告訴被告圍籬
    是內縮至土地界線以內等語，益徵被告辯稱其認定圍籬係地
    界而緊鄰圍籬修繕系爭房屋，顯非虛妄，因之，被告辯稱其
    主觀上並無竊佔之犯意，堪予採信。
  (三)公訴人雖以被告參與前揭民事訴訟事件之地界測量，對地界
    之範圍知悉甚詳為由，認被告明知越界仍執意竊佔使用告訴
    人土地云云。但查，依卷附桃園縣蘆竹鄉地政事務所複丈日
    期分別為95年12月13日及96年4 月4 日之複丈成果圖（下稱
    12月13日複丈成果圖及4 月4 日複丈成果圖）所示，該二張
    複丈成果圖均特別標示出噴漆界標或鋼釘界標之位置，易言
    之，測量單位係以兩點界標為基準點，透過儀器量測出地界
    線之所在，並非在兩界標間畫出實體之地界線，準此，一般
    人實無法單憑肉眼即可看出土地之界線何在，況依4 月4 日
    複丈成果圖所示，597 、598 地號間之地界線係由編號887
    及1119號之界標所連成，而對照8 月2 日複丈成果圖所示，
    被告越界建築之部分與編號887 及1119號地標間之距離各約
    16公尺及7 公尺，是被告在越界建築之現場顯難目視到設置
    於地面之微小界標，且該二界標間距離長達約27公尺，縱係
    有專業測量人員在場，亦需透過儀器始能知悉確切之地界線
    所在，是公訴人以上開推論即遽認被告知悉地界範圍而仍執
    意竊佔使用，自非可採。
  (四)再觀諸8 月2 日複丈成果圖之測量結果，被告越界建築之範
    圍長寬僅各約0.6 公尺及3.4 公尺，面積亦僅有1.55平方公
    尺，與598 地號土地總面積為227.22平方公尺相比，越界部
    分之百分比僅為百分之零點六八，比例甚微，則被告辯稱其
    不知已占用598 地號土地一節，即非無據。
  (五)至證人蔡安然雖證稱其曾向被告轉達被告重建的房子又占到
    乙○○之土地等語。然細稽蔡安然證述：當時被告告訴伊是
    按照地政測量來蓋，絕不會超過圍籬，被告認為沒有超過圍
    籬就可以了等語，核與被告辯稱其認為告訴人之圍籬是地界
    等語相符，適足以證明被告確實自始至終均認定告訴人之圍
    籬即為地界線，而堪認被告並無意圖為自己不法所有之竊佔
    主觀犯意。此外，參酌證人丙○○於本院審理時證稱：伊弟
    弟跟伊提到土地被占用時，系爭房屋應該已經修繕好了等語
    ，足見蔡安然向被告傳達恐有占用598 地號土地一事時，越
    界建築之部分早已完成，則被告得知其恐有占用598 地號土
    地之時點既在系爭房屋修繕完成後，尚難認定被告於修繕之
    初即知悉有越界建築之情事，而以竊佔罪責相繩。
五、綜上論述，尚難認被告所辯係虛構之詞，是被告客觀上雖有
    越界建築之事實，但並無竊佔他人土地之主觀犯意，本件公
    訴意旨所憑事證尚無從形成被告有罪論斷之確信，此外，復
    查無其他積極事證足以證明被告確有竊佔告訴人土地之犯行
    ，此部分自屬不能證明其犯罪，揆諸首揭法條、判例要旨及
    說明，應就被告被訴竊佔部分諭知無罪之判決。
肆、本件檢察官原聲請以簡易判決處刑，然本院認被告被訴竊佔
    部分有刑事訴訟法第451 條之1 第4 項但書第3 款之應諭知
    無罪判決之情形，致不得逕以簡易判決處刑，爰改依通常程
    序由獨任法官審理。
據上論斷，應依刑事訴訟法第452 條、第284 條之1 、第299 條
第1 項前段、第301 條第1 項，刑法第354 條、第42條第3 項，
刑法施行法第1 條之1 第1 項、第2 項前段，中華民國九十六年
罪犯減刑條例第2 條第1 項第3 款、第7 條，判決如主文。
本案經檢察官周芝君到庭執行職務。
中    華    民    國    98    年    9     月    14    日
              刑事第十二庭    法  官  魏于傑
得於10日內上訴
以上正本證明與原本無異。
如不服本判決應於收受判決後10日內向本院提出上訴書狀，並應
敘述具體理由。其未敘述上訴理由者，應於上訴期間屆滿後20日
內向本院補提理由書 (均須按他造當事人之人數附繕本)「 切勿
逕送上級法院」。
                              書記官  林新裕
中    華    民    國    98    年    9     月    17    日
附錄論罪科刑法條：
中華民國刑法第354條
（毀損器物罪）
毀棄、損壞前二條以外之他人之物或致令不堪用，足以生損害於
公眾或他人者，處 2 年以下有期徒刑、拘役或 5 百元以下罰金
。


司法院資訊處製作；財團法人民間司法改革基金會備份。
